【裁判字號】    99,交聲,1367
【裁判日期】    991028
【裁判案由】    違反道路交通管理處罰條例聲明異議
【裁判全文】
臺灣臺北地方法院交通事件裁定        99年度交聲字第1367號
移送機關即
原處分機關  臺北市交通事件裁決所
異  議  人
即受處分人  尚紘交通有限公司
代  表  人  乙○○
上列受處分人因違反道路交通管理處罰條例案件，對於臺北市交
通事件裁決所民國99年8月3日所為之處分（原處分案號：北市裁
罰字第裁22-A00000000號），聲明異議，本院裁定如下：
    主  文
異議駁回。
    理  由
一、原處分意旨略以：異議人即受處分人尚紘交通有限公司所有
    之車牌號碼043-YF號營業用小客車，於民國99年5月6日下午
    8 時42分，沿忠孝東路行駛，在忠孝東路與林森南路口，因
    「駕車行經有燈光號誌管制之交叉路口闖紅燈」之違規，經
    採證拍照後，由臺北市政府警察局中正一分局交通分隊（下
    稱原舉發單位）員警以北市警交大字第A00000000號舉發違
    反道路交通管理事件通知單(下稱系爭通知單)，逕行舉發。
    異議人於99年6月29日繳納罰鍰新臺幣2,700元，嗣不服舉發
    99 年7月8日提出陳述，經原舉發單位於99年7月27日以北市
    警中正一分交字第09933401300號函覆依交通部函示略以：
    紅燈時超越停止線或闖紅燈之認定，無繪設路口範圍者：以
    車輛無視於紅燈號誌而有穿越路口之企圖，其車身並已伸越
    停止線並足以妨礙其他方向人、車通行者，亦以闖紅燈論處
    ，經檢視本案採證照片所示，043-YF號計程車於99年5月6日
    下午8時42分行經忠孝東路與林森南路口時，無視於紅燈號
    誌，而有穿越路口之企圖，其車身已伸越停止線到達行人穿
    越道，並已妨礙橫向行人通行，違規闖紅燈屬實，依法舉發
    並無不當等語，移送機關即原處分機關臺北市交通事件裁決
    所（下稱原處分機關）遂以異議人違反道路交通管理處罰條
    例第53條第1項規定，依違反道路交通管理事件統一裁罰基
    準及處理細則第43、44、67條規定，於99年8月3日，以北市
    裁罰字第裁22-A00000000號違反道路交通管理事件裁決書（
    下稱系爭裁決書）裁處罰鍰新臺幣（下同）2,700元罰鍰，
    系爭裁決書於同日送達異議人之受託人甲○○等語。
二、聲明異議意旨略以：駕駛甲○○當天行經該路口時，因燈號
    轉換為紅燈，甲○○急忙煞車，但仍超越斑馬線，接著再將
    車倒回停車線內，其間僅有4、5秒，並未壓在斑馬線上妨害
    行人通行，又甲○○如欲闖越紅燈，車速何以只有19公里，
    不可僅憑2張照片認定異議人闖紅燈，爰提起本件異議等語
    。
三、按汽車駕駛人，行經有燈光號誌管制之交岔路口闖紅燈者，
    處新臺幣1,800元以上5,400元以下罰鍰，道路交通管理處罰
    條例第53條第1項定有明文。次按標線依其型態原則上分類
    如左：一線條以實線或虛線標繪於路面或緣石上，用以管制
    交通者，原則上區分如左：(三)白實線設於路段中者，用以分
    隔快慢車道或指示路面範圍；設於路口者，作為停止線；設
    於路側者，作為車輛停放線；設於同向分隔島兩側者，用以
    分隔同向車流。又行車管制號誌各燈號顯示之意義如左：五
    圓形紅燈(一)車輛面對圓形紅燈表示禁止通行，不得超越停止
    線或進入路口，道路交通標誌標線號誌設置規則第149條第1
    項第1款第3目、第206條第5款第1目亦有明訂。又按「汽車
    駕駛人之行為有下列情形之一，當場不能或不宜攔截製單舉
    發者，得逕行舉發:...七經以科學併器取得證據資料證明其
    行為違規。....」、「第一項逕行舉發，應記明車輛牌照號
    碼、車型等可資辨明之資料，以汽車所有人為被通知人製單
    舉發。」、另「本條例之處罰，受舉發違反道路交通管理事
    件之受處罰人，認為受舉發之違規行為應歸責他人者，應於
    舉發違反道路交通管理事件通知單應到案日期前，檢附相關
    證據及應歸責人相關證明文件，向處罰機關告知應歸責人，
    處罰機關應即另行通知應歸責人到案依法處理，逾期未依規
    定辦理者，仍依本條例各該違反條款規定處罰。」、「依本
    條例規定逕行舉發或同時併處罰其他人之案件，推定受逕行
    舉發人或該其他人有過失。」，道路交通管理處罰條例第7
    條之2第4項、第85條第1項、第4項，亦有明定。
四、經查：
    (一)車牌號碼043-YF號營業用小客車為異議人所有而甲○○，
      於99年5月6日下午8時42分，沿忠孝東路行駛，行經忠孝
      東路與林森南路口時，其行向已轉為紅燈，甲○○之車輛
      仍有超越停止線並壓過行人穿越道遭採證拍照之事實，為
      異議人所不否認，有聲明異議狀及陳述書在卷，堪以認定
      。
    (二)查臺北市○○○路與林森南路口所設置之交通違規自動採
      證照相儀器，係依行車管制號誌轉換成紅燈後始啟動儀器
      照相採證，該路口行車管制號誌由黃燈轉換成紅燈所需秒
      差為3.04秒（如採證照片所示AMb1 3.04），而甲○○於
      99年5月6日下午8時42分行經上開路口，前車輪已駛越停
      止線且車頭已進入行人穿越道，當時行車管制號誌已轉換
      成紅燈1.09秒（如第1張採證照片顯示Red1 001.09），而
      於1秒後即行車管制號誌已轉換成紅燈2.09秒（如第2張採
      證照片顯示Red1 002.09）時，甲○○仍以時速19公里（
      依第2張採證照片左上角顯示）繼續駛入路口，後車輪亦
      已越過停止線，整部車均在行人穿越道上等情，此有臺北
      市政府警察局中正第一分局99年9月28日北市中正一分交
      字第09931518800號函及所附採證照片2紙（本院卷第20至
      21頁）在卷可考。而由採證照片2紙所示，甲○○車輛遭
      拍照採證時均於煞車狀態，顯見先前係以高於19公里之車
      速行駛，則於行車管制燈號由黃燈轉變為紅燈之前，甲○
      ○車輛應尚未抵達停止線，是甲○○車輛係於行車管制燈
      號轉為紅燈之後，始跨越停止線進而進入行人穿越道乙情
      甚明，是其確有駕車行經有燈光號誌管制之交叉路口闖紅
      燈之違規行為，堪以認定。
    (三)至甲○○雖辯稱其來不及煞車才超過停止線，且車速僅19
      公里，之後就有倒車云云。惟查該路口黃燈時間達3.04秒
      ，是甲○○見行車管制燈號轉為黃燈時，即應立即煞車準
      備停等，竟於黃燈歷時3.04秒後已轉為紅燈後仍穿越停止
      線，而於紅燈後2.09秒時仍有19公里之速度，實難作為其
      闖越紅燈之理由。至其其後倒車回到停止線後等情，縱有
      此行為，亦與其前已闖越紅燈之行為無涉，復未就此提出
      任何證據為佐，難以採為對其有利之認定，附此說明。
五、從而原處分機關以異議人所有之上開汽車「駕車行經有燈光
    號誌管制之交叉路口闖紅燈」之違規行為，依道路交通管理
    處罰條例第53條第1項規定，以系爭裁決書裁處異議人罰鍰
    2,700元，並無不當，異議人之異議難認有理由，應予駁回
    。
六、據上論斷，應依交通案件處理辦法第19條，裁定如主文。
中    華    民    國    99    年    10    月    28    日
                  交通法庭法  官  李貞瑩
以上正本證明與原本無異
如不服本裁定應於送達後5日內向本院提出抗告狀
                          書記官  陳鳳瀴
中    華    民    國    99    年    11    月    2    日

司法院資訊處製作；財團法人民間司法改革基金會備份。
